臺灣臺北地方法院民事判決　九十一年度小上字第一四五號
　　上　訴　人　甲○○
　　被上訴人　　文山旅行社有限公司
　　法定代理人　龔簡巧雲
右當事人間請求償還機票退票款事件，上訴人對於中華民國九十一年六月十四日本院
台北簡易庭九十年度北小字第一九五三號第一審小額判決提起上訴，本院判決如左：
    主  文
上訴駁回。
第二審訴訟費用新台幣肆佰壹拾柒元伍角由上訴人負擔。
    理  由
一、小額程序之第二審判決，有下列情形之一者，得不經言詞辯論為之︰一、經兩造
    同意者。二、依上訴意旨足認上訴為無理由者。民事訴訟法第四百三十六條之二
    十九定有明文。
二、本件上訴理由略以：被上訴人委託上訴人提拿之紙袋，裡面到底有幾張機票及金
    額多少，法院未查證。依機票辦退證明書所載，退票款包含扣除遺失機票之手續
    費之餘款三個月內退回，經上訴人向文山旅行社說購買之中華航空公司請求答覆
    有關該公司開出販售之機票如不慎遺失，經向該公司申請掛失再依原行程同樣之
    艙等購票，其中手續扣多少？經該中華航空公司答覆：「若旅客購買全額替代新
    機票且機票之行程艙等，航空公司效期及機票限制都同於原遺失機票，則待遺失
    機票申請核准後，可退新開的金額替代機票，免扣退票手續費」，原判決則說「
    但非必各航空公司均係如此」。本案原開出之機票就是中華航空公司，由中華航
    空公司來答覆，有不對嗎？可見原判決引用錯誤。因此原發票之航空公司說明重
    新購票，再申請原機票退還票款並不扣手續費，被上訴人即應中華航針公司開出
    之退款支票交還給上訴人始合理，但被上訴人取得退票支票款時，逕自領取，並
    將其中之新台幣一萬六千二百四十元退山鑫公司，實無道理。
三、查本件被上訴人於原審所稱航空公司手續費八千四百元、美國運通旅行社手續費
    四千二百元、機場稅三千六百四十元，共一萬六千二百四十元，在重新購新機票
    時無法退回部分，業經被上訴人以簽發支票方式交付訴外人山鑫公司等情，有被
    上訴人於原審提出之支票影本可稽，雖上訴人於本院抗辯上開支票發票日為九十
    年五月份，而上訴人於九十年八月份始取得扣款後之機票退款，故認該支票票款
    非上開扣款云云，然上訴人既自認換機票退款係九十年四月之事，則被上訴人於
    九十年五月將扣款交付訴外人山鑫公司，在時間點上極為吻合，應認上開支票票
    款一萬六千二百四十元即為被上訴人交付訴外人山鑫公司之機票扣款，從而上訴
    人在原審起訴既主張被上訴人應返還一萬六千二百四十元扣款予伊，該扣款實際
    上又已由被上訴人交付訴外人山鑫公司，則上訴人於上訴意旨仍爭執航空公司是
    否於退費時扣除手續費，即無意義，且被上訴人既將一萬六千二百四十元交付訴
    外人山鑫公司，即無受不當之利益（縱有不當得利，不當得利受領人應為山鑫公
    司），則上訴人依不當得利請求被上訴人返還一萬六千二百四十元之損失，即顯
    無理由，依首開規定，得不經言詞辯論，逕予駁回。
四、據上論結，本件上訴為不合法，依民事訴訟法第四百三十六條之三十二第二項、
    第四百三十六條之二十九第二款、第四百四十九條第一項、第七十八條、第四百
    三十六條之十九，判決如主文。
中　　　華　　　民　　　國　　九十一　　年　　　八　　　月　　　三十　　日
　　　　　　　　　　　　　　　　　　　　　　民事第二庭審判長法官　丁蓓蓓
　　　　　　　　　　　　　　　　　　　　　　　　　　　　　　法官　朱漢寶
　　　　　　　　　　　　　　　　　　　　　　　　　　　　　　法官　黃雯惠
右為正本係照原本作成
本判決不得上訴
中　　　華　　　民　　　國　　九十一　　年　　　九　　　月　　　三　　　日
　　　　　　　　　　　　　　　　　　　　　　　　　　　法院書記官　林玗倩
計算書：
項          目              金額（新台幣）            備註
第二審裁判費                貳佰肆拾柒元伍角
第二審送達郵費              壹佰零貳元
本件程序費用                陸拾捌元
合計                        肆佰壹拾柒元伍角
